臺灣高等法院高雄分院刑事判決　　　　　　　　　　九十一年度上訴字第八九二號
　　上訴人　臺灣屏東地方法院檢察署檢察官
　　被　告　　　乙○○
　　被　告　　　戊○○
　　被　告　　　己○○
　　被　告　　　丙○○
　　被　告　　　丁○○
　　被　告　　　甲○○
右上訴人因被告違反廢棄物清理法案件，不服臺灣屏東地方法院九十年度訴字第八六
八號中華民國九十一年三月十八日第一審判決（起訴案號：臺灣屏東地方法院檢察署
九十年度偵字第二六五七號），提起上訴，本院判決如左：
      主  文
上訴駁回。
      理  由
一、公訴意旨略以：被告乙○○、戊○○、己○○、丙○○、丁○○、甲○○均未經
    許可，由乙○○提供位於屏東市○○段第五八七號地號土地供戊○○棄置磚塊、
    水泥塊、塑膠管、廢木材等廢棄物，戊○○遂與己○○、丙○○、丁○○、甲○○基於共同犯意，自民國九十年四月二十四日起，迄四月二十五日止，以每日新
    台幣 (下同)六千五百元代價，僱用己○○駕駛KOMATSU PC二○○型挖土機，在
    上開地點掩埋廢棄物，戊○○另以每日六千元薪資僱用丙○○駕駛JO五六九號營
    業大貨車，丁○○駕駛六九六號營業JO大貨車，甲○○駕駛XN五六六號營業大貨
    車，載運廢棄物至該處棄置，交由鄭某以前開挖土機清理，迄九十年四月二十五
    日十六時三十分許，為警查獲，扣得該部挖土機及三部營業大貨車，現場留有坑
    洞深約二公尺、長、寬各約三公尺，堆置磚塊、沙土、鋼筋、水泥塊、瀝青塊等
    物高約五公尺，因認被告乙○○有違反修正前廢棄物清理法第二十二條第二項第
    三款之罪嫌，被告戊○○、己○○、丙○○、丁○○、甲○○有違反修正前廢棄
    物清理法第二十二條第二項第四款之罪嫌。
二、公訴人認被告乙○○、戊○○、己○○、丙○○、丁○○、甲○○等人涉犯右開
    罪嫌，係以被告等人均於警、偵訊中坦承不諱，並有現場會勘報告、土地所有權
    狀、相片二十二張在卷可考等語，為其論据。
三、訊據被告乙○○固坦承有提供其所有之上開土地予被告戊○○放置上開土石、磚
    塊；被告戊○○、己○○、丙○○、丁○○、甲○○亦坦承於上開時地有運送土
    石、磚塊至前開土地堆置等情，惟被告六人均否認犯罪，均辯稱：運至該處堆放
    之土石、磚塊，係由屏東市大武營區眷村改建工程工地拆除載運而來，是營造廠
    敲下來的磚塊、混凝土塊，都是乾淨的、沒有毒的，不知道這樣做違法，嗣後已
    運走等語。經查：
（一）被告乙○○未依「營建剩餘土石方處理方案」之規定申請設置土資場即提供上
      開土地供被告戊○○堆置營建剩餘土石方等土石、磚塊；被告戊○○未依「營
      建剩餘土石方處理方案」之規定領有合法清運處理之許可文件即雇請被告己○○、丙○○、丁○○、甲○○四人整地及載運營建剩餘土石方，於九十年四月
      二十五日下午五時三十分許，為警及屏東縣政府環安小組查獲之事實，有卷附
      屏東縣政府環安小組取締盜濫採砂石現場會勘報告、照片二十二幀可稽。惟被
      告等人之行為是否涉犯修正前廢棄物清理法第二十二條第二項第三款、第四款
      之罪嫌，仍應審究本件所棄置之物是否該當於「營建剩餘土石方處理方案」所
      規定之營建剩餘土石方，及為依「營建剩餘土石方處理方案」之規定清運處理
      營建剩餘土石方，是否有廢棄物清理法之適用。
（二）按內政部於八十九年五月十七日訂頒「營建剩餘土石方處理方案」規定，營建
      剩餘土石方之種類包含：「建築工程、公共工程及建築物拆除工程施工所產生
      之剩餘泥、土、砂、石、磚、瓦、混凝土塊」。另依據行政院八十六年十二月
      三十一日台八十六內字地五二一０九號函示，明確認定剩餘土石方、磚瓦、混
      凝土塊為有用資源，非屬廢棄物範圍。營建剩餘土石方如依「營建剩餘土石方
      處理方案」規定合法處理者，均不以廢棄物認定，惟如未依其規定辦理而隨意
      棄置，致污染環境者，始為違反廢棄物清理法之行為，此有行政院環境保護署
      九十年四月十八日（90）環署廢字地００二一五六九號函一紙在卷可考。查本
      件被告等所傾倒之物，均係由營建工地所拆卸之砂、土、混凝土塊、磚塊等物
      ，此經証人即屏東縣政府環保局職員郭東昌、盧靖維均陳稱：「（問：你們在
      那裡工作？）答：屏東縣政府環保局工作」「（問：這件你們有到現場是不是
      ？答：對」「（問：那是堆怎麼樣的廢棄物？）答：堆置的是拆房子下來的廢
      棄物，如磚塊、水泥塊、摻雜一些水管、塑膠管、木板，塑膠管數量很少」「
      （問：是堆的，還是挖埋進去的？）答：是堆的，沒有發現有挖的埋進去的情
      形」「（問：現場怎麼有坑洞，長寬約三公尺、深二公尺？）答：就只有這麼
      一個坑洞而已，坑洞裡面沒有任何東西，坑洞也沒有鋪水泥」「（問：他所堆
      的建築物拆下來的，會不會污染土地？）答：建築物拆下來的應該不會污染，
      所以我們沒有以廢棄物清理法辦理，只有用違反區域計畫法辦理」等語（見九
      十一年六月十二日本院訊問筆錄，即本院卷第五十五、五十六頁），又依屏東
      縣刑警隊所送照片，亦顯示是建築物拆下來的磚塊、水泥塊等物，僅夾雜少量
      廢鋼筋，此觀卷附照片自明（見偵查卷第卅三至卅九頁），揆諸上開說明，應
      屬營建剩餘土石方，非當然可認其等堆置之物為有毒廢棄物。又「營建剩餘土
      石方處理方案」第七點第一款「營建剩餘土石方為不會產生二次污染之可再利
      用之土石方資源，不同於一般廢棄物之具有污染性，有關資源回收及再利用之
      教育與宣傳，請有關機關協同辦理。」，亦已明揭營建剩餘土石方並未具污染
      性，非屬有毒廢棄物。依前述証人即屏東縣政府環保局職員郭東昌、盧靖維之
      陳述及卷附照片綜合研判，該營建剩餘土石方係在一固定場地堆置，並非隨意
      棄置，也非挖掘後埋入地下，僅是地表暫堆置，況依卷附照片，並無證據足證
      有何污染環境之情事，尚難以被告等人事前未依「營建剩餘土石方處理方案」
      取得土資場之設置許可及土石方合法清除處理之許可文件，逕行認定其必有違
   反廢棄物清理法之行為。
（三）又証人即前述屏東縣政府環保局職員郭東昌、盧靖維均陳稱：「（問：區域計
      畫法怎麼沒有辦呢？）答：他們會限期回復原狀，後來他有在期限內回復原狀
      ，是地政機關承辦的」等語（見本院卷第五十六頁）；証人即屏東縣政府地政
      局職員沈昭煌陳稱：「本件我們依照規定裁定罰鍰、並限期改正，我沒有去看
      ，我要來時，有問環保局的郭東昌說已經回復原狀了，我們沒有移送地檢署偵
      辦，可能是警察處理過當」等語（見本院卷第八十頁），因被告等已回復原狀
      ，所以主管機關屏東縣政府地政局才未以違反區域計畫法移送偵辦。
（四）綜上所述，本件被告等僅係暫時堆置，並非任意棄置，嗣後已運走，且所堆置
      是眷村建築物拆下來的磚塊、水泥塊等物，雖夾雜一點廢鋼筋及塑膠管，惟數
      量甚微，並非有毒廢棄物（如重金屬、化學物等），應該不會污染土地，也只
      是堆置，並非埋入地下，經主管機關限期後已回復原狀，是被告等尚不構成違
      反廢棄物清理法及違反區域計畫法之刑罰，此外復查無其他確切証据証明被告
      等有犯罪情事，其等犯罪即屬不能証明。
四、原審以不能証明被告乙○○、戊○○、己○○、丙○○、丁○○、甲○○犯罪，
    依法諭知無罪，核無不合，檢察官上訴指摘原判決不當，為無理由，應予駁回。
據上論結，應依刑事訴訟法第三百六十八條，判決如主文。
本案經檢察官陳國全到庭執行職務。
中      華      民      國    九十一    年      六      月     廿八     日
                              臺灣高等法院高雄分院刑事第八庭
                                  審判長法官  郭雅美
                                        法官  洪兆隆
                                        法官  張盛喜
右正本證明與原本無異。
如不服本判決應於收受本判決後十日內向本院提出上訴書狀，其未述上訴理由者，
並得於提起上訴後十日內向本院補提理由書狀（均須按他造當事人之人數附繕本)「
切勿逕送上級法院」。
                                      書記官  魏文常
中    華    民    國     九十一     年       七       月       二       日
                                                                        Ｆ
